【裁判字號】    90,交抗,463
【裁判日期】    901130
【裁判案由】    違反道路交通管理處罰條例
【裁判全文】
臺灣高等法院刑事裁定                              九十年度交抗字第四六三號
    抗   告   人
    即原處分機關  交通部公路局臺北區監理所板橋監理站
    受  處 分 人  甲○○
右抗告人因違反道路交通管理處罰條例案件，不服臺灣板橋地方法院中華民國九十年
九月二十七日所為裁定（九十年度交聲字第七八四號）提起抗告，本院裁定如左：
    主  文
原裁定暨原處分撤銷。
甲○○機器腳踏車駕駛人，不在規定車道行駛，處罰鍰新臺幣陸佰元，並記違規點數
壹點。
    理  由
一、本件異議意旨略以：受處分人甲○○，於民國八十八年九月六日十一時五十分，
    駕駛車號ＲＥＯ─一九八號輕型機車，於臺北市○○路○段因機車行駛禁行車道
    而遭舉發，但因受處分人未收到舉發單，才遲誤到案繳納期日而遭裁處以新臺幣
    （下同）一千八百元，並計違規點數一點。惟受處分人並未收受此張舉發單，爰
    聲明異議，請求撤銷原處分等語。
二、按九十年一月十七日修正前之道路交通管理處罰條例第四十五條第十三款規定：
    「汽車駕駛人，爭道行駛有左列情形之一者，處二百元（銀元）以上六百元（銀
    元）以下罰鍰：十三、機器腳踏車，不在規定車道行駛者。」，又違反第四十五
    條者，除依原條款處罰外，並予記違規點數一點，同條例第六十三條第一項第一
    款復有規定。又對於違反道路交通管理處罰條例之行為，逕行舉發者，應按已查
    明之資料填註車牌號碼、車輛種類、車主姓名或名稱及地址，並於通知單上方空
    白處加註逕行舉發之文字後，由舉發機關送達被通知人；處理違反道路交通管理
    事件，有關文書送達之程序，準用刑事訴訟法送達之規定，違反道路交通管理事
    件統一裁罰標準及處理細則第十一條第一項第二款、第五條分別定有明文。
三、經查本件受處分人於八十八年九月六日十一時五十許，騎乘車號ＲＥＯ─一九八
    號輕機車，行經臺北市○○路○段，行駛於禁行機車道，經原舉發單位臺北市政
    府警察局萬華分局武昌街派出所以受處分人違反道路交通管理處罰條例第四十五
    條第一項第十三款規定開單舉發之事實，有八十八年十月二十六日北市警交大字
    第ＡＹ0000000號舉發違反道路交通管理事件通知單影本一紙及採證照片
    影本一張附卷可稽，受處分人對其於前開時地騎乘機車行駛於禁行機車道之行為
    並不否認，其有上開違規事實應堪認定。
四、次查本件北市警交大字第ＡＹ0000000號舉發違反道路交通管理事件通知
    單及採證照片，係由臺北市政府警察局交通警察大隊以掛號郵務送達方式向受處
    分人住所地即臺北縣土城市○○街二五三巷四十二號為送達，郵差投遞不獲會晤
    應受送達人，經招領逾期，乃將該舉發通知單退回原舉發單位，原舉發單位遂依
    當時有效之違反道路交通管理事件統一裁罰標準及處理細則第五條準用刑事訴訟
    法第五十九條之規定，將舉發通知單刊登於八十九年春字第五十期之臺北市政府
    公報公示送達，受處分人逾期未繳罰款，原處分機關即交通部公路局臺北區監理
    所板橋監理站遂以最高額罰鍰裁罰等情，有本件舉發通知單影本及退回信封影本
    、臺北市政府公報影本、板監五字第裁四一─ＡＹ0000000號裁決書等件
    在卷可查。惟按對於違反道路交通管理處罰條例之行為，逕行舉發者，應按已查
    明之資料填註車牌號碼、車輛種類、車主姓名或名稱及地址，並於通知單上方空
    白處加註逕行舉發之文字後，由舉機關送達被通知人。處理違反道路交通管理事
    件，有關文書送達之程序，準用刑事訴訟法送達之規定。又當事人因住所、居所
    、事務所及所在地不明者、掛號郵寄而不能達到者，得為公示送達。八十九年十
    二月五日修正前之違反道路交通管理事件統一裁罰標準及處理細則第五條、第十
    一條第一項第二款、刑事訴訟法第五十九條第一款、第二款分別定有明文。查本
    件受處分人係居住於臺北縣土城市○○街二五三巷四十二號，有受處分人申訴單
    、聲明異議狀之記載可稽。是受處分人既未遷移住所，顯非住居所不明，縱郵差
    前往投遞時不獲會晤應受送達之人，惟觀乎現今社會常情，民眾白日多需外出工
    作，郵件投遞又多在日間，應受送達人不在家之情形甚為常見，縱應受送達人不
    在，依法尚有其他替代送達方式以資因應，例如寄存送達。本件舉發通知單送達
    受處分人住所時，因受處分人不在，郵務機關未以其他可替代方式為送達，僅以
    招領逾期，即將應送達之文書即舉發通知單退回原舉發單位，自難認已符合刑事
    訴訟法第五十九條第一款、第二款所謂住居所、事務所及所在地不明，或掛號郵
    寄而不能達到之情形，自不得以公示送達方式以為送達。本件原舉發單位不查，
    逕以刊登於臺北市政府公報之方式將該舉發通知單為公示送達，於法尚有未合，
    從而受處分人以送達不合法為由提起本件異議，應認有理由，原處分自應予以撤
    銷。
五、查道路交通管理處罰條例第四十五條第一項第十三款業於九十年一月十七日修正
    公布，自同年六月一日起開始實施，修正後條文為：「汽車駕駛人，爭道行駛，
    有左列情形之一者，處新台幣六百元以上一千八百元以下罰鍰：十三、機器腳踏
    車，不在規定之車道行駛。」，比較新舊法條，新法僅將罰鍰銀圓改為新臺幣，
    對異議人並無不利，依從新從輕原則，本件應適用修正後之規定。本件原處分機
    關之處分雖有未當，惟受處分人確有前開交通違規行為，已見前述，原審自應依
    道路交通案件處理辦法第二十條前段之規定，將原處分經聲明異議部分撤銷，並
    自為裁定，原審僅將原處分撤銷，未自為裁定，即有未合。抗告人抗告意旨仍執
    前詞認本件舉發通知單已合法送達，雖無理由，惟原裁定既有上開可議之處，自
    應由本院將之撤銷，並自為裁定如主文所示。
據上論斷，應依道路交通案件處理辦法第二十六條、刑事訴訟法第四百十三條後段裁
定如主文。
中      華      民      國    九十    年     十一     月     三十     日
                              臺灣高等法院刑事第 十五 庭
                                  審判長法  官  房  阿  生
                                        法  官  鄧  振  球
                                        法  官  雷  元  結
右正本證明與原本無異。
不得再抗告。
                                        書記官  梁  雅  華
中      華      民      國      九十     年    十二   月      三        日


司法院資訊處製作；財團法人民間司法改革基金會備份。
